【裁判字號】    97,上訴,1769
【裁判日期】    971204
【裁判案由】    違反毒品危害防制條例
【裁判全文】
臺灣高等法院高雄分院刑事判決        97年度上訴字第1769號
上  訴  人
即  被  告  甲○○
上列上訴人因違反毒品危害防制條例案件，不服臺灣屏東地方法
院97年度訴字第1130號中華民國97年9 月30日第一審判決（起訴
案號：臺灣屏東地方法院檢察署97年度毒偵字第1632號），提起
上訴，本院判決如下：
     主  文
上訴駁回。
     事  實
一、甲○○曾於民國88年間，因施用毒品案件，經臺灣屏東地方
    法院先後裁定送觀察勒戒及強制戒治後，於89年3 月7 日停
    止戒治釋放，旋被撤銷停止戒治，續行強制戒治，迄90年3
    月23日執行期滿出所，並由臺灣屏東地方法院檢察署檢察官
    以90年度戒毒偵字第106 號為不起訴處分確定。92年間又因
    施用毒品案件，經臺灣屏東地方法院檢察署檢察官聲請臺灣
    屏東地方法院裁定送強制戒治獲准，並提起公訴，強制戒治
    部分，於93年1 月9 日因法律修正而停止戒治（不能認為已
    受強制戒治執行完畢）；起訴部分，則由臺灣屏東地方法院
    以92年度訴字第578 號判決判處有期徒刑1 年，上訴後，經
    本院以93年度上訴字第101 號判決駁回上訴確定。93年間，
    又因2 度施用毒品案件，經臺灣屏東地方法院分別以93年度
    訴字第692 號判決判處有期徒刑1 年2 月確定，及以93年度
    簡字第1560號判決判處有期徒刑5 月確定（上開2 判決再經
    臺灣屏東地方法院以94年度聲字第160 號裁定應執行有期徒
    刑1 年5 月確定）。上開3 判決所處之刑接續執行，本應執
    行至95年12月9 日縮刑期滿，然其入監服刑尚未期滿，即於
    95年5 月30日獲得假釋出獄（尚餘殘刑6 月9 日）。95年間
    ，其又2 度因施用毒品案件，為臺灣屏東地方法院分別以95
    年度訴字第725 號判決判處有期徒刑1 年2 月確定，及以96
    年度簡字第148 號判決判處有期徒刑6 月。上開2 判決再經
    臺灣屏東地方法院以96年度聲減字第1124號裁定減刑，並定
    應執行有期徒刑9 月確定，前開假釋亦遭撤銷。自96年1 月
    2 日起入監受前開殘刑及徒刑之執行，迄97年3 月6 日縮刑
    期滿執行完畢。
二、詎甲○○仍不知悔改，復基於施用第一級毒品之犯意，於97
    年7 月6 日17時許，在屏東縣萬巒鄉○○村○○路40號住處
    內，以針筒注射之方式，施用第一級毒品海洛因1 次。嗣於
    97年7 月8 日16時許，為警通知到案說明，經徵得其同意後
    ，採尿送驗查獲。
三、案經屏東縣政府警察局內埔分局移送臺灣屏東地方法院檢察
    署檢察官偵查起訴。
     理  由
一、證據能力部分：按「被告以外之人於審判外之陳述，雖不符
    刑事訴訟法第159 條之1 至第159 條之4 等4 條之規定（即
    傳聞法則例外得為證據之情形），而經當事人於審判程序同
    意作為證據，法院審酌該言詞陳述或書面陳述作成時之情況
    ，認為適當者，亦得為證據。」；「當事人、代理人或辯護
    人於法院調查證據時，知有第159 條第1 項不得為證據之情
    形，而未於言詞辯論終結前聲明異議者，視為有前項之同意
    。」，刑事訴訟法第159 條之5 定有明文。查本件關於下列
    所引之證據，於原審法院調查證據時，當事人均未於言詞辯
    論終結前聲明異議，本院審酌上開證據作成時之情況，並無
    受到外力干擾及壓力之情形，認以之作為證據為適當，依上
    開規定，均得為證據。至於被告所稱其住處被警員違法搜索
    ，強行逮捕一節，無論是否屬實，均與被告是否施用第一級
    毒品無關；被告雖又辯稱本件係警員以剛出獄，需驗尿為由
    ，逼迫被告同意而採集尿液，其因此採得之尿液無證據能力
    云云，然依本件卷證資料顯示，係經過被告之同意而採尿，
    又查無確切證據足資證明被告有遭非法採尿之情形，被告此
    部分空言抗辯，自無足採信；均併予敘明。
二、上開事實，已經被告於警詢及原審審理中坦承不諱，被告到
    案後所採集之尿液，經鑑驗結果，呈嗎啡陽性反應，有臺灣
    檢驗科技股份有限公司濫用藥物尿液檢驗報告1 份附卷可稽
    ，罪證明確，犯行堪以認定。
三、本件被告前於88年間，因施用毒品，初次受觀察勒戒及強制
    戒治執行完畢釋放，即又於92年間再次施用毒品，並依修正
    前之舊法再度施以強制戒治，被告未滿5 年即又於92年及93
    年間2 度施用毒品，並由法院判處徒刑，足認原實施之觀察
    勒戒或強制戒治，已無法收其實效，且自此後即無再經觀察
    勒戒及強制戒治之必要，得逕行追訴處罰。是核被告所為係
    犯毒品危害防制條例第10條第1 項之施用第一級毒品罪，其
    施用時持有海洛因毒品之行為為施用該毒品之犯行所吸收，
    不另論罪。被告前有如犯罪事實欄一所示之科刑及執行情形
    ，有臺灣高等法院被告前案紀錄表附卷足憑，其於刑之執行
    完畢後5 年內，故意再犯本件有期徒刑之罪，為累犯，應依
    法加重其刑。
四、原審因依毒品危害防制條例第10條第1 項，刑法第11條前段
    、第47條第1 項之規定，並審酌被告之智識程度，曾有違反
    麻醉藥品管理條例、竊盜、賭博及多次施用毒品之犯罪前科
    （卷附臺灣高等法院被告前案紀錄表參照），本件施用毒品
    之動機，前經施用毒品受觀察勒戒、強制戒治及徒刑之執行
    後，仍無視毒品對身心之危害而再度施用，毒癮非淺，惟於
    警、審程序中均坦認犯行，並於被查獲後，自行於97年7 月
    11日前往屏安醫院接受美沙冬替代療法之治療，有該院出具
    之診斷證明書1 紙附卷可考，態度尚稱良好，並有悔意等一
    切情狀，量處有期徒刑1 年，認事用法，核無不合，量刑亦
    屬妥適，被告上訴意旨，以本件係警員以被告剛出獄，需驗
    尿為由，逼迫被告同意而採集尿液，其因此採得之尿液無證
    據能力云云，指摘原判決不當，為無理由，應予駁回。
五、被告經合法傳喚，無正當之理由不到庭，爰不待其陳述，逕
    行判決。
據上論結，應依刑事訴訟法第368條、第371條，判決如主文。
本案經檢察官孫小玲到庭執行職務。
中    華    民    國    97    年    12    月     4    日
                 刑事第五庭     審判長法  官  曾永宗
                                      法  官  王伯文
                                      法  官  任森銓
以上正本證明與原本無異。
如不服本判決應於收受本判決後10日內向本院提出上訴書狀，其
未敘述上訴理由者，並得於提起上訴後10日內向本院補提理由書
狀（均須按他造當事人之人數附繕本）「切勿逕送上級法院」。
中    華    民    國    97    年    12    月     4    日
                                      書記官  廖素珍
附錄本判決論罪科刑法條：
毒品危害防制條例第10條第1 條
施用第一級毒品者，處6 月以上5 年以下有期徒刑。


司法院資訊處製作；財團法人民間司法改革基金會備份。
